臺灣臺北地方法院簡易民事判決
                                 110年度北簡字第9296號
原      告  李嘉國
被      告  程浩然
訴訟代理人  何威儀律師(法扶律師)
上列當事人間請求損害賠償事件，於中華民國110年9月1日言詞
辯論終結，本院判決如下： 
    主  文
被告應給付原告新臺幣陸萬參仟零玖拾伍元，及自民國一百零八
年八月六日起至清償日止，按年息百分之四計算之利息。
原告其餘之訴駁回。
訴訟費用由被告負擔十分之六，餘由原告負擔。
本判決原告勝訴部分得假執行。但被告如以新臺幣陸萬參仟零玖
拾伍元為原告預供擔保，得免為假執行。
    事實及理由
一、原告主張：兩造為臺北市○○區○○路0段000號大雄精舍之信徒
    ，被告因認原告取用大雄精舍大悲咒水過多而心生不滿，竟
    於民國107年10月23日傍晚6時許，在上開精舍內，手持鐵棍
    毆打原告頭部，致原告受有頭皮撕裂傷約6公分之傷害，就
    此支出醫療費用新臺幣（下同）1,585元、醫療材料費1,420
    元、計程車費825元；另原告迄今仍有頭暈、精神無法集中
    之後遺症，就此請求慰撫金10萬元，爰依侵權行為之法律關
    係提起本件訴訟。並聲明：被告應給付原告103,830元，及
    自刑事附帶民事訴訟起訴狀繕本送達翌日起至清償日止，按
    年息4％計算之利息（另關於衣物及手機受損請求1萬元部分
    ，另裁定駁回)。
二、被告方面
（一）被告固承認有於上開時地與原告發生肢體衝突，並有毆打
      原告之事實，但當時係因原告先動手毆打被告，被告始出
      手反擊，且被告於前開衝突後，即至臺北市立聯合醫院仁
      愛院區急診，診斷受有頭部外傷、左手第三指撕裂傷2公
      分之傷害；另訴外人邱慧君於臺灣臺北地方檢察署109年
      度偵續字第89號誣告案件中證稱：伊聽到原告尖叫聲才抬
      頭看，之前兩造發生什麼事伊都不知道等語，顯見其並未
      從頭到尾見聞兩造間發生衝突之經過，故本件被告應有刑
      法第23條正當防衛或防衛過當之適用。
（二）被告並不爭執原告所主張之臺大醫院醫療費5筆共1,585元
      及自購醫療材料費1,420元部分。惟原告並未提出車資單
      據，且原告於107年10月23日從臺大醫院至派出所製作筆
      錄之車資75元，及作完筆錄返回住家之車資150元，難認
      與治療傷勢有關；另原告所受傷害並非在足部，非行動不
      便，無需於同年10月30日、11月6日搭乘計程車，此部分
      請求不應准許。又被告罹有精神疾病，並為低收入戶，原
      告亦未提出有頭暈、精神無法集中等後遺症之診斷證明書
      ，所請求精神慰撫金應以1萬元為適當。
（三）並聲明：原告之訴駁回。
三、本院得心證之理由
（一）原告主張被告有上開侵權行為之事實，業據提出本院108
      年度易字第473號刑事判決、臺大醫院醫療費用收據、醫
      療材料費統一發票等件為證。而前開被告所犯傷害案件，
      亦經本院刑事庭以108年度易字第473號刑事判決判處被告
      犯傷害罪，處有期徒刑3月，得易科罰金，復經臺灣高等
      法院以110年度上易字第768號刑事判決駁回被告上訴而確
      定在案，此有該刑事判決書（見附民卷、本院卷第61至76
      頁）在卷足佐，且被告亦自認有毆打原告之事實，應認原
      告之主張為真實。
（二）按因故意或過失不法侵害他人之權利者，負損害賠償責任
      ；不法侵害他人之身體或健康者，對於被害人因此喪失或
      減少勞動能力，或增加生活上之需要時，應負損害賠償責
      任；不法侵害他人之身體、健康、名譽、自由、信用、隱
      私、貞操，或不法侵害其他人格法益而情節重大者，被害
      人雖非財產上之損害，亦得請求賠償相當之金額，民法第
      184條第1項前段、第193條第1項及第195條第1項前段分別
      定有明文。茲就原告請求之各項損害賠償，審核如下：
　　　1.醫療費用1,585元、醫療材料費1,420元部分：原告主張
        因被告傷害行為支出醫療費用共計1,585元、醫療材料
        費共計1,420元之事實，業據其提出臺大醫院醫療費用
        收據、醫療材料費統一發票等件（見附民卷第9至15頁
        ）為證，且為被告所不爭執，應予准許。
　　　2.車資825元部分：原告主張其於107年10月23日因本件事
        故受傷而至臺大醫院急診部就診，隨後自臺大醫院至警
        局製作筆錄後返家，共支出交通費225元；且於同年10
        月30日、11月6日搭乘計程車自住家前往臺大醫院就診
        之來回車資分別為300元、300元，以上合計825元之事
        實，為被告所否認，應由原告舉證證明。然原告就此項
        計程車支出部分並未提出任何單據為證，且原告主張其
        於107年10月23日係因至警局製作筆錄後返家始支出計
        程車費用，此項支出難認與治療有關；另其主張於同年
        10月30日、同年11月6日搭乘計程車自住家前往臺大醫
        院就診部分，爰審酌原告係受有頭皮撕裂傷約6公分之
        傷害，尚難認已影響其行動能力，亦無搭乘計程車之必
        要性。是本院認原告此部分請求以搭乘公車之車資（單
        趟公車以15元計算，來回車資30元）共計90元（計算式
        ：30×3＝90）為必要，逾此部分之請求，則不能准許。
　　　3.慰撫金10萬元部分：按慰藉金之賠償須以人格權遭遇侵
        害，使精神上受有痛苦為必要，其核給之標準固與財產
        上損害之計算不同，然非不可斟酌雙方身分資力與加害
        程度，及其他各種情形核定相當之數額；其金額是否相
        當，自應依實際加害情形與被害人所受之痛苦及雙方之
        身分、地位、經濟狀況等關係決定之（最高法院51年台
        上字第223號判例、85年度台上字第460號判決意旨參照
        ）。查原告因被告之故意傷害行為，受有頭皮撕裂傷約
        6公分之傷害，堪信原告精神上受有相當痛苦。被告雖
        辯稱其係因原告先動手毆打被告，被告始出手反擊云云
        ，然被告就此部分事實曾對原告提出告訴，經臺灣臺北
        地方檢察署檢察官以107年度偵字第27576號為不起訴處
        分；另被告固於案發後即至臺北市立聯合醫院仁愛院區
        急診，診斷受有頭部外傷、左手第三指撕裂傷2公分之
        傷害，惟此僅得證明被告有受傷之事實，無法證明此等
        傷害係由原告所造成，自難認被告有何正當防衛或防衛
        過當之情事。本院衡酌兩造之身分、地位、經濟狀況（
        原告為54年次，家庭經濟狀況為小康，專科畢業；被告
        為48年次，為重度身心障礙者，領有低收入戶卡，國中
        畢業），暨本件被告係持鐵棍毆打原告頭部之加害程度
        及原告受傷情形，認原告請求被告賠償精神慰撫金應以
        60,000元為適當，逾此部分之請求，尚難准許。
　　　4.以上合計63,095元（計算式：1,585＋1,420＋90＋60,000＝
        63,095）。
（三）末按給付無確定期限者，債務人於債權人得請求給付時，
      經其催告而未為給付，自受催告時起，負遲延責任。其經
      債權人起訴而送達訴狀，或依督促程序送達支付命令，或
      為其他相類之行為者，與催告有同一之效力，民法第229
      條第1項、第2項定有明文。又按遲延之債務，以支付金錢
      為標的者，債權人得請求依法定利率計算之遲延利息。但
      約定利率較高者，仍從其約定利率；應付利息之債務，其
      利率未經約定，亦無法律可據者，週年利率為百分之五，
      民法第233條第1項、第203條亦有明文。本件原告對被告
      之侵權行為損害賠償債權，核屬無確定期限之給付，被告
      迄未給付，應負遲延責任，故原告請求自刑事附帶民事起
      訴狀繕本送達翌日（即108年8月6日，見附民卷第43頁）
      起算之遲延利息即年息4％（利率尚低於法定利率），核屬
      有據。
四、從而，原告依侵權行為損害賠償之法律關係，請求被告給付
    63,095元，及自108年8月6日起至清償日止，按年息4％計算
    之利息。為有理由，應予准許。逾此部分之請求，為無理由
    ，應予駁回。
五、本件事證已臻明確，兩造其餘攻擊防禦方法，於本判決結果
    不生影響，爰不一一論述，併此敘明。
六、本件原告勝訴部分，係就民事訴訟法第427條第1項訴訟適用
    簡易程序所為被告敗訴之判決，依同法第389條第1項第3款
    規定，應依職權宣告假執行。並依同法第392條第2項規定，
    宣告被告如預供擔保，得免為假執行。
七、本件係刑事附帶民事訴訟，而由本院刑事庭移送民事庭者，
    依刑事訴訟法第504條第2項之規定，免納裁判費，且至本件
    言詞辯論終結時，亦未發生其他訴訟費用，故無從確定訴訟
    費用之數額。惟依法仍應依民事訴訟法第79條規定，諭知兩
    造訴訟費用負擔之比例，以備將來如有訴訟費用發生時，得
    以確定其數額，併予敘明。
中　　華　　民　　國　　110 　年　　9 　　月　　28　　日
                              臺北簡易庭
                                  法  官　郭麗萍
以上正本證明與原本無異。
如不服本判決，應於判決送達後20日內向本庭（臺北市○○區○
○○路0 段000 巷0 號）提出上訴狀。（須按他造當事人之人數
附繕本）。如委任律師提起上訴者，應一併繳納上訴審裁判費。
中　　華　　民　　國　　110 　年　　9 　　月　　28　　日
                                  書記官　陳怡如